【裁判字號】    95,抗,1667
【裁判日期】    951130
【裁判案由】    聲明異議
【裁判全文】
臺灣高等法院民事裁定                  95年度抗字第1667號
抗  告  人  甲○○
上列抗告人因債權人新竹國際商業銀行股份有限公司與債務人王
新寶間清償債務強制執行聲明異議事件，對於中華民國95年10月
23日臺灣板橋地方法院95年度執字第13404號裁定提起抗告，本
院裁定如下：
  主  文
抗告駁回。
抗告費用由抗告人負擔。
  理  由
一本件債權人新竹國際商業銀行股份有限公司（下稱新竹商銀）
  於原法院聲請意旨略以：債務人王新寶為向伊借款之擔保，於
  民國94年9月8日以其所有坐落台北縣永和市○○○路○段91之
  1號2樓房屋及台北縣永和市○○段73-2、87、88地號土地（下
  稱系爭房地）設定本金最高限額新台幣（下同）880萬元之抵
  押權（下稱系爭抵押權）。嗣王新寶未依約清償債務，經伊向
  台灣板橋地方法院（下稱原法院）聲請對王新寶核發支付命令
  獲准，乃據以對系爭房地聲請強制執行，經原法院定期拍賣，
  惟因王新寶於設定系爭抵押權後，將系爭房屋出租予抗告人（
  下稱系爭租賃關係），致第一次拍賣無人應買，原法院雖減價
  至528萬6,000元拍賣，然於扣除土地增值稅及執行費用後，將
  不足清償伊債權，爰聲請除去系爭租賃關係後拍賣等語。
  原法院則以：王新寶於設定系爭抵押權後之95年1月25日將系
  爭房屋出租予抗告人，因系爭房地第一次拍賣（底價660萬元
  ），無人應買，系爭租賃關係即已影響系爭抵押權，經新竹商
  銀聲請除去系爭租賃關係後拍賣，爰以95年9月28日執行命令
  准許之（下稱系爭執行命令），並裁定駁回抗告人之聲明異議
  （下稱原裁定）。
二抗告人於原法院聲明異議及本院抗告意旨，略以：伊與王新寶
  就系爭房屋既立有租賃契約，租期自95年1月25日至98年7月24
  日止，伊依民法第425條規定，仍得對拍定人主張系爭租賃關
  係繼續存在。況系爭房地業於95年10月20日第二次拍賣時，以
  總價603萬7,000元拍定，顯見系爭租賃關係並未影響系爭抵押
  權，系爭執行命令自與事實不合，且侵害伊權益，爰對之聲明
  異議，詎竟遭駁回。為此提起抗告，求為廢棄原裁定等語。
三按不動產所有人設定抵押權後，於同一不動產上得設定地上權
  或其他權利，但其抵押權不因此而受影響。民法第866條定有
  明文。次按拍賣之不動產，買受人自領得執行法院所發給權利
  移轉證書之日起，取得該不動產所有權，債權人承受債務人之
  不動產者亦同。前項不動產原有之地上權、永佃權、地役權、
  典權及租賃關係隨同移轉。但發生於設定抵押權之後，並對抵
  押權有影響，經執行法院除去後拍賣者，不在此限。強制執行
  法第98條第1、2項亦定有明文。又不動產所有人設定抵押權後
  ，於同一不動產上設定地上權或其他權利或出租於第三人，因
  而價值減少，致其抵押權所擔保之債權不能受滿足之清償者，
  執行法院得依聲請或依職權除去後拍賣之。此觀辦理強制執行
  事件應行注意事項第57項第4目規定自明。復按不動產所有人
  設定抵押權後，如與第三人訂立租賃契約而致抵押權之價金有
  所影響，該租賃契約對於抵押權人不生效力，抵押權人因屆期
  未受償，聲請拍賣抵押物時，執行法院自可依法以無租賃狀態
  逕予執行（司法院院字第1446號解釋參照）。準此，祇須其租
  賃權係發生於抵押權設定之後，且影響抵押物之售價以致抵押
  權無法受清償者，法院即可為除去租賃權之處分，依無租賃狀
  態將該抵押物拍賣（最高法院74年台抗字第227號、86年台抗
  字第588號判例、86年度台抗字第160號裁判要旨參照）。
四經查，王新寶於94年9月8日以系爭房地設定系爭抵押權予新竹
  商銀，又於95年1月25日將系爭房屋出租予抗告人。嗣新竹商
  銀對系爭房地聲請強制執行，經原法院以底價660萬元定期第
  一次拍賣，因無人應買，乃減價至528萬6,000元定期第二次拍
  賣，有原法院94年度促字第77512號支付命令及確定證明書、
  土地及建物登記謄本、房屋租賃契約書、他項權利證明書、抵
  押權設定契約書、不動產抵押契約書、原法院第一、二次拍賣
  公告、拍賣不動產不成立筆錄可稽（原審卷第4-10、17、19-
  23、27 -32、38-44頁），顯見系爭租賃關係已影響系爭抵押
  權。依前揭說明，原法院依新竹商銀所請，以系爭執行命令除
  去系爭租賃關係後拍賣，核無不合。抗告人雖稱系爭房地已於
  第二次拍賣期日拍定，顯見系爭租賃關係並未影響系爭房地之
  拍賣，自無除去租賃之必要云云，惟系爭房地係經原法院除去
  租賃後，並經更正第二次拍賣公告，始於第二次拍賣期日以
  603萬7,000元拍定，有系爭執行命令、更正拍賣公告、報紙、
  第二次拍賣不動產筆錄及投標書足憑（同卷第48-51、60-65頁
  ），抗告人上開主張，顯係倒果為因，要無足取。
五從而，抗告人對系爭執行命令聲明異議，為無理由，不應准許
  。原法院駁回抗告人之聲明異議，並無不當。抗告意旨指摘原
  裁定不當，求予廢棄，為無理由，應予駁回。爰裁定如主文。
中    華    民    國    95    年    11    月    30    日
                    民事第十六庭
                        審判長法  官  沈方維
                              法  官  王淇梓
                              法  官  張競文
正本係照原本作成。
本裁定除以適用法規顯有錯誤為理由，並經本院許可外，不得再
抗告。如提起再抗告，應於收受後10日內委任律師為訴訟代理人
向本院提出再抗告狀。並繳納再抗告費新台幣１千元。
中    華    民    國    95    年    12    月    1     日
                              書記官  章大富


司法院資訊處製作；財團法人民間司法改革基金會備份。
